臺灣臺中地方法院刑事裁定　　　　　　 100年度聲判字第47號
聲　請　人
即　告訴人　林俊堯
代　理　人　方文　律師
被　　　告　賴澄銓
　　　　　　蕭建榮
　　　　　　廖金國
上列聲請人因告訴被告等誣告案件，不服臺灣高等法院臺中分院
檢察署100年度上聲議字第902號駁回再議之處分（原不起訴處分
書案號：臺灣臺中地方法院檢察署99年度偵字第13122 號），聲
請交付審判，本院裁定如下：
    主    文
聲請駁回。
    理    由
一、聲請人原告訴意旨略以：緣聲請人及被告賴澄銓、蕭建榮、
    廖金國等3 人均為徐浩城師父之弟子，自民國（下同）87年
    起四人共同追隨徐浩城師父虔誠靈修，一路弘展道務、興建
    道場，嗣因弟子眾多皆感於應有一處可供作為共同靈修鍛鍊
    活動之場地，故眾弟子乃共同集資新臺幣（下同）4,130 萬
    元，將該款項捐贈予華興靈修中心創立人徐浩城師父，並由
    徐浩城允受贈與後，於87年12月間購買坐落臺中縣太平市（
    現改制為臺中市太平區○○○○段30-19 地號農地（下稱系
    爭土地）及30-4、30-13、30-15、30-17等4筆地號建地，惟
    因上開系爭土地屬於農地，徐浩城師父並未具有自耕農身分
    ，故乃由具有自耕農身分之聲請人為登記名義人，並由眾弟
    子十一人（即包括聲請人及被告三人）及徐浩城簽立申明書
    表示：「推派具有自耕農身分之林俊堯一人為該農地之登記
    名義人，並以該登記名義人之名義，就右記之農地，依各合
    夥人如後載出資之金額，設定期間為不定期且無利息之抵押
    權予合夥人共同推派之徐浩城作為出資之擔保」，並前往臺
    灣臺中地方法院公證處認證。嗣眾弟子於上開土地上興建道
    場，由徐浩城師父命名為道仙觀，並成立道仙觀管理委員會
    來運作。被告賴澄銓原曾任臺中總聯絡人、道仙觀蔬菜8 區
    之負責人，被告蕭建榮曾任農耕隊長，被告廖金國曾任道仙
    觀守衛及餐廳負責人，十多年來均誠悅其中。而前述申明書
    特別約定聲請人為名義登記人，然當時又擔心聲請人會有私
    自出賣之虞，故全體才於申明書內載明必須設定抵押權予徐
    浩城名下，資為擔保。詎98年間被告賴澄銓、蕭建榮、廖金
    國等3 人因理念不合出走，並以當時並非捐款而係投資為由
    ，分別對聲請人提出所有權移轉登記之民事訴訟（即臺灣臺
    中地方法院98年度訴字第816號、98年度重訴字第308號、98
    年度訴字第1389號所有權移轉登記民事事件），而聲請人於
    此際亦基於前述申明書之明確約定，設定抵押權予徐浩城。
    被告賴澄銓、蕭建榮、廖金國等3 人明知依申明書內所載之
    文字「設定期間為不定期且無利息之抵押權予合夥人共同推
    派之徐浩城作為出資之擔保」等已極明確，並無誤會、誤認
    之可能，渠等明知聲請人有設定抵押權予徐浩城之義務，並
    無不實設定抵押權之情形，竟意圖使聲請人受刑事處分，對
    聲請人提出使公務員登載不實之偽造文書告訴，嗣由臺灣臺
    中地方法院檢察署檢察官以98年度偵字第15441 號為不起訴
    處分，因認被告賴澄銓、蕭建榮、廖金國等3 人均涉有刑法
    第169條之誣告罪嫌。
二、臺灣臺中地方法院檢察署檢察官偵查結果，略以下列理由為
    不起訴之處分：(一)而誣告罪之成立，須其申告內容完全出於
    憑空捏造，若所告尚非全然無因，袛因缺乏積極證據證明致
    被誣告人不受訴追處罰者，尚難遽以誣告論罪。且若有出於
    誤會或懷疑有此事實而為申告，以致不能證明其所訴之事實
    為真實，縱被訴人不負刑責，而告訴人本缺乏誣告之故意，
    亦難成立誣告罪名（最高法院43年臺上字第251 號、44年臺
    上字第892號判例參照）。(二)聲請人係於98年5月13日以擔保
    債務人林俊堯對抵押權人徐浩城於87年12月29日所成立之合
    夥買賣契約所發生之債務4,130 萬元為由，將系爭土地為徐
    浩城設定抵押權。然質諸聲請人則陳稱：渠等實際上並無積
    欠徐浩城4,130 萬元，渠等與徐浩城是師徒關係，怎麼會有
    欠錢的事情等語。可見徐浩城確實並未對聲請人有4,130 萬
    元之債權。徐浩城對聲請人既無債權，聲請人猶據此為徐
    浩城設定抵押權，則被告賴澄銓、廖金國、蕭建榮根據此客
    觀事實，認為聲請人此舉涉有使公務員登載不實之嫌而提出
    告訴，渠等之指訴顯然並非全然無因，亦非完全出於憑空捏
    造。則揆諸前開判例意旨，被告賴澄銓、廖金國、蕭建榮所
    為，顯與誣告罪之構成要件有間，難以該罪相繩，而為不起
    訴之處分。
三、聲請再議意旨除與原告訴意旨相同者外，補稱：(一)被告等3
    人於提出偽造文書告訴之前，早已明知聲請人未向徐浩城借
    款，亦明知聲請人係依申明書之約定而設定抵押權。況聲請
    人雖無積欠徐浩城4130萬元，不表示徐浩城對聲請人即無債
    權關係存在。原處分書認被告等3 人非憑空想像，係有所誤
    認。(二)被告等3 人分別於臺灣臺中地方法院民事庭，向聲請
    人提起所有權移轉登記之訴，均經該院判決敗訴。原檢察官
    認被告等3 人於上開民事案件於臺灣高等法院臺中分院審理
    中涉嫌偽證，對被告等3 人提起公訴在案。足證被告等早已
    知渠等之出資係捐贈，並非投資。原檢察官割裂兩案為不同
    之處理，顯有矛盾。
四、臺灣高等法院臺中分院檢察署再議駁回處分書則以：(一)按告
    訴人所訴事實，不能證明其係實在，對於被訴人為不起訴處
    分確定者，是否構成誣告罪，尚應就其有無虛構誣告之故意
    以為斷，並非當然可以誣告罪相繩（最高法院59年臺上字第
    581 號判例要旨）。系爭申明書於87年12月29日在臺灣臺中
    地方法院公證處作成，並經該院公證處公證在案，有申明書
    影本在卷可稽。該申明書雖記載：「…設定期間為不定期且
    無利息之抵押權予合夥人共同推派之徐浩城先生做為出資之
    擔保。」，惟聲請人未於當時為之，而係於被告3人於98年3
    月27日後陸續對聲請人提起所有權移轉登記之民事訴訟後，
    始於98年5月13日依上開約定將系爭土地設定4,130萬元之抵
    押權予徐浩城。上開事實為聲請人於臺灣臺中地方法院檢察
    署98年度偵字第15441號案件（即被告3人告訴聲請人偽造文
    書案件）偵查中所是認，有該案不起訴處分書在卷可查。從
    而，被告等3 人雖明知系爭申明書有上開約定，惟渠等主觀
    上認為聲請人未於87年12月29日聲明書作成時依約設定抵押
    權予徐浩城，而遲至98年5 月13日始為設定登記，其事後設
    定抵押權之行為並無必要，懷疑係屬虛偽，故而對聲請人提
    出偽告文書之告訴一情（參見被告等之選任辯護人於臺灣臺
    中地方法院檢察署99年度偵字第13122 號99年10月20日檢察
    官訊問時之陳述），並非全然無因，亦非無中生有惡意捏造
    。揆諸上揭判例要旨，尚難認渠等有誣告聲請人之故意。(二)
    被告等3 人固於臺灣高等法院臺中分院民事庭審理98年度上
    字第408 號所有權移轉登記事件時涉嫌偽證，經99年度偵字
    第13122 號案件承辦檢察官提起公訴在案，惟該偽證案件主
    要係指被告等人虛偽以「未捐贈予徐浩城」之不實證詞而為
    陳述，與本件被告等3 人懷疑聲請人事後設定抵押權並無必
    要而提出偽造文書告訴之情節，係屬二事。前開偽證案件之
    起訴與本件誣告之不起訴處分間，並無邏輯上之矛盾。聲請
    再議意旨指摘原檢察官割裂處理，有所不當云云，顯有誤解
    。是本件聲請人之聲請再議，應無理由。
五、聲請人聲請交付審判理由略以：
  (一)申明書係被告等親自簽立，其內載：「立申明書人徐浩城等
    十二人，茲因合夥共同出資4,130 元整，購買坐落：臺中縣
    太平市○○○段30-19地號，地目：田，面積：3公頃67公畝
    2 平方公尺，農牧用地乙筆，權利範圍全部。立書人共同推
    派有自耕農身分之林俊堯一人為該農地之登記名義人，並以
    該登記名義人之名義，就右記之農地，依各合夥人如後載出
    資之金額，設定期間為不定期且無利息之抵押權予合夥人共
    同推派之徐浩城作為出資之擔保。右記農牧用地，雖以推派
    之林俊堯為登記名義人，但實際該農牧用地確為申明人等依
    各出資比例共同持有。實屬無訛。日後，為利於全體合夥人
    就該土地之使用，非經全體合夥人之同意，不得就該土地請
    求買賣或任何權利異動之情事；但倘出資人等取得自耕農身
    分或農地開放自由買賣時，登登記名義人應即依各出資人之
    出資比例，無條件回復產權為出資人等名義。右記申明書確
    係立書人等之共同意思合意特以文字書立為憑據申明之」，
    由上開申明書之文字已極明聲請人確有設定抵押權予徐浩城
    之之義務，此記載因被告等3 人均有參與申明書之製作及認
    證，是該情為被告等3 人所明知，並無誤會或懷疑之可能，
    且因被告等3 人參與簽署申明書之情形，自對簽立申明書之
    情形及其用途知之甚詳，簽署申明書亦係渠等所親身經歷之
    事項，被告等3人自無諉無不知或誤認之理。
  (二)又依臺灣臺中地方法院98年度訴字第816 號、98年度重訴字
    第308 號、98年度訴字第1389號、臺灣高等法院臺中分院98
    年度上字第408 號、99年度重上字第3 號、99年度上易字第
    193 號、最高法院99年度臺上字第1747號等所有權移轉登記
    民事判決意旨中均認定道仙觀眾弟子捐贈款項購買系爭土地
    並蓋道場供眾弟子共同使用，因系爭土地為農地依當時須以
    具有自耕農身份之聲請人為登記名義人，但為求保障以防聲
    請人不當使用始以須由聲請人設定抵押權予徐浩城之約定，
    並將申明書予以認證，申明書所載並非共同投資買地蓋渡假
    村，亦非要用渡假村的經營方式領紅利，是臺灣臺中地方法
    院檢察署檢察官99年度偵字第13122 號不起訴處分書認定被
    告所辯稱購買系爭農地係為規劃渡假村等語並非全然無據，
    其認定即與上開民事判決認定之事實相違，顯有違失之處。
  (三)再依系爭土地之土地謄本有關抵押權部分所載擔保之金額固
    為4,130 萬元，惟擔保範圍卻僅限於「合夥買賣契約所生之
    債務、取得執行名義費用、保全抵押物之費用、因債務不履
    行所發生之損害賠償、因債務人與抵押權人約定之債權擔保
    種類及範圍之債務契約所生之費用、稅費等」而設定抵押權
    予徐浩城，並非擔保借款而設定抵押權，是依其謄本文義所
    載自無誤認或懷疑係借款設定抵押權擔保之可能，是臺灣臺
    中地方法院檢察署檢察官99年度偵字第13122 號不起訴處分
    書認定被告與徐浩城間並無金錢借貸債務，而被告等依謄本
    記載「借款債務」而提出偽造文書之告訴，並非憑空想像云
    云，有事實與卷證資料不符之違背法令情事。
  (四)另依申明書中載明聲請人應設定抵押權予徐浩城係為在保障
    於系爭土地回復登記以前防止聲請人之不當使用，即不以在
    簽立申明書後需立刻為之，只要在系爭土地尚未辦理回復記
    之前均有設定抵押權借擔保之必要，豈會因有時間經過或偶
    有爭訟而有所區別？故被告等以聲請人為何遲至98年5 月13
    日始為設定登記且其事後設定抵押權之行為並無必要等為辯
    即無理由，而臺灣高等法院臺中分院檢察署100 年度上聲議
    字第902 號駁回處分書卻以被告所辯並非全然無因，亦非無
    中生有惡意捏造，尚難認被告等3 人有誣告聲請人之故意，
    且前既認定被告等3 人亦認為聲請人應依申明書設定抵押權
    予徐浩城屬實，於後卻認定被告等3人因聲請人遲至98年5月
    13日始為設定登記抵押權之行為並無必要而懷疑係屬虛偽，
    顯其認定有前後矛盾之違背法令之情事。
  (五)被告等3人雖於臺灣高等法院臺中分院98年度上字第408號所
    有權移轉登記民事事件審理時涉嫌偽證，而經臺灣臺中地方
    法院檢察署檢察官以99年度偵字第13122、17999號案件起訴
    ，現由本院100 年訴字第1427號偽證案件審理中，該偽證案
    件雖主要係指被告等3 人虛偽以「未捐贈予徐浩城」之不實
    證詞而為陳述，但考其偽證之緣由則為維護被告等3 人在該
    民事請求所主張系爭土地係渠等出資共同買受日後可分甚明
    ，渠等既有甘冒偽證七年以下刑責而為不實證言之情形，渠
    等為遂行以刑逼和達其不當取回系爭土地之手段，自亦有濫
    行誣造之可能，其態樣雖有別，惟兩者就被告等欲達不法取
    回系爭土地之情形要屬一致，則何能謂其無必然之關連性？
    基此以觀，臺灣臺中地方法院檢察署檢察官就聲請人所訴被
    告等3 人之誣告、偽證等罪嫌，一為偽證起訴，一為誣告不
    起訴處分，顯有割裂被告等3 人犯罪意圖之情形，即有誤失
    之處，而有違背法令之情事。
六、按刑事訴訟法第258條之1規定告訴人得向法院聲請交付審判
    ，係新增對於「檢察官不起訴或緩起訴裁量權」制衡之一種
    外部監督機制，法院僅就檢察官所為不起訴或緩起訴之處分
    是否正確加以審查，以防止檢察機關濫權，依此立法精神，
    同法第258條第3項規定法院審查聲請交付審判案件時「得為
    必要之調查」，其調查證據之範圍，自應以偵查中曾顯現之
    證據為限；而同法第260 條對於不起訴處分已確定或緩起訴
    處分期滿未經撤銷者得再行起訴之規定，其立法理由說明該
    條所謂不起訴處分已確定者，包括「聲請法院交付審判復經
    駁回者」之情形在內，是前述「得為必要之調查」，其調查
    證據範圍，更應以偵查中曾顯現之證據為限，不得就告訴人
    新提出之證據再為調查，亦不得蒐集偵查卷以外之證據，否
    則，將與刑事訴訟法第260 條之再行起訴規定，混淆不清，
    亦將使法院兼任檢察官而有回復「糾問制度」之虞。再依此
    立法精神，法院就聲請交付審判案件之審查，應以審酌告訴
    人所指摘不利被告之事證未經檢察機關詳為調查斟酌，或不
    起訴處分書所載理由違背經驗法則、論理法則及證據法則為
    限，且法院裁定交付審判，即如同檢察官提起公訴使案件進
    入審判程序，是法院裁定交付審判之前提，尚必須偵查卷內
    所存證據已符合刑事訴訟法第251條第1項規定「足認被告有
    犯罪嫌疑」，應由檢察官提起公訴之情形，亦即該案件已經
    跨越起訴門檻，否則，縱或法院對於檢察官所認定之基礎事
    實有不同判斷，但如該案件仍須另行蒐證、偵查始能判斷應
    否交付審判者，因交付審判審查制度並無如同再議救濟制度
    得為發回原檢察官續行偵查之設計，法院仍應依同法第258
    條之3第2項前段規定，以聲請無理由裁定駁回，合先敘明。
七、經查：
  (一)按刑法上誣告罪之成立，以意圖他人受刑事處分或懲戒處分
    ，而虛構事實向該管公務員申告為要件。所謂虛構事實，乃
    指明知無此事實仍故意捏造者而言，如若出於誤信、誤解、
    誤認或懷疑有此事實，或為求判明是非曲直而為申告者，則
    均與誣告罪之構成要件不符；再行為人申告之事實，若非完
    全出於憑空捏造或尚非全然無因，只是其所訴之事實，不能
    積極證明為真實或因證據不足，致被訴人不受追訴處罰者，
    亦不能成立誣告罪。而告訴人所訴事實因不能證明其係實在
    ，對於被訴人為不起訴處分確定者，是否構成誣告罪，尚應
    就其有無虛構誣告之故意以為斷，並非當然可以誣告罪相繩
    （最高法院96年度臺上字第3097號、97年度臺上字第254 號
    判決可資參照）。是以，誣告罪之成立以意圖他人受刑事處
    分或懲戒處分，而為虛偽告訴、告發者為其要件，而所謂虛
    偽係指明知無此事實故意捏造而言，若告訴人誤認有此事實
    或以為有此嫌疑或所告尚非全然無因，或非出於完全憑空捏
    造虛構者，自不得指為虛偽，且行為人所訴事實，雖不能證
    明係屬實在，而在積極方面尚無證據證明其確係故意虛構者
    ，仍不能遽以誣告罪論處。
  (二)聲請人所涉臺灣臺中地方法院檢察署98年度偵字第15441 號
    偽造文書案件經檢察官不起訴處分之主要理由係：
    (1)聲請人固坦承於98年5 月13日（即在其已知悉被告等人以
      系爭土地對伊提起所有權移轉登記之民事訴訟後），將系
      爭土地設定4,130 萬元之抵押權予徐浩城，惟辯稱伊係於
      接到被告等人對伊請求所有權移轉登記之起訴書後，去看
      當初出資人共同協議之申明書時，才發現依該申明書之約
      定，伊應該要設定抵押權予徐浩城，伊擔心若沒有這樣做
      ，會被其他共同出資人提出背信之告訴，故依該申明書之
      約定去辦理設定抵押權予徐浩城等語。
    (2)聲請人及被告3人及其他共同出資購買系爭土地者7人總共
      12人，確實於87年12月29日共同簽訂1 份申明書，其中第
      一段約定:「...。立書人等共同推派有自耕農身份之林俊
      堯一人為該農地之登記名義人，並以該登記名義人之名義
      ，就右記農地，依各合夥人如後所載之出資金額，設定期
      間為不定期且無利息之抵押權予合夥人共同推派之徐浩城
      先生做為出資之擔保」等字樣，及第二段約定：「右記農
      牧用地，雖以推派之林俊堯先生為登記名義人，但實際該
      農牧用地確為申明人等依各出資比例共同持有。....『但
      倘出資人等取得自耕農身分或農地開放自由買賣時，登記
      名義人應即依各出資人之出資比例，無條件回復產權為出
      資人等名義』」等字樣，詳觀上開申明書之記載，簽訂該
      申明書之共同出資人雖然約定於系爭土地出資人等取得自
      耕農身分或農地開放自由買賣時，登記名義人即聲請人應
      即依各出資人之出資比例，無條件回復產權為出資人等名
      義，然該段但書之約定係記載在第二段規範系爭土地之實
      際所有權人為所有出資人，且非經全體合夥人同意，不得
      任意請求買賣土地或其他權利異動等相關事宜之後面，而
      非記載在第1 段約定應將系爭土地設定抵押權給徐浩城等
      事宜之後面，亦即約定設定抵押權事宜與是否於農地買賣
      開放後應無條件回復產權給共同出資人係屬二事。
    (3)又所有共同出資人除被告3 人對聲請人提出請求所有權移
      轉登記外，其他7 位共同出資人並未提出任何民事訴訟，
      再參以證人即共同出資人林常安、白常武於民事訴訟事件
      開庭時屢證述：該土地係由大家出資購買並要捐贈給師父
      徐浩城，做為大家修行之用等語，顯然共同出資人對於系
      爭土地之所有權歸屬仍有爭議。姑不論系爭土地之所有權
      歸屬為何，聲請人於被告等3 位出資人提起民事訴訟後，
      恐其他7 位出資人因其未依申明書之約定設定抵押權給徐
      浩城而認其涉犯背信罪嫌，故依申明書之記載設定抵押權
      登記給徐浩城，其主觀上顯無何偽造文書之犯意。
    (4)再申明書確實約定應將系爭土地設定抵押權給徐浩城，而
      設定抵押權與否與農地買賣是否開放及是否要回復產權給
      出資人，乃屬二事，聲請人依申明書內容之約定而設定抵
      押權給徐浩城，自亦無何使公務員登載不實之問題。至被
      告等人若認聲請人設定抵押權之行為損害其等之權益，亦
      僅係民事糾紛問題，而與刑責無涉。
  (三)依臺灣臺中地方法院檢察署98年度偵字第15441 號偽造文書
    案件不起訴處分書所述，及經本院查閱本院98年度訴 字 第
    816號、98年度重訴字第308號、98年度訴字第1389號等所有
    權移轉登記民事判決所論，可知被告等3 人對聲請人提出偽
    造文書之告訴，緣起於被告等3 人與聲請人及訴外人徐浩城
    、吳金鑑、白常武、蔡金澤、林常安、翁色志、翁林秋絨、
    黃士淳等共計12人於87年12月間協議共同出資購買系爭土地
    ，買賣價額為4130萬元，因系爭土地係農地，故上揭出資人
    合意推派具自耕農身分之聲請人為登記名義人，惟實際仍由
    各出資人等按出資比例共同持有，又出資人等就上開情事嗣
    於87年12月29日共同訂立「申明書」，並經本院公證處以87
    年認字第34025 號予以認證在案，在申明書中出資人等約定
    「倘出資人等取得自耕農身分或農地開放自由買賣時，登記
    名義人應即依各出資人之出資比例，無條件回復產權為出資
    人等名義」，其後89年間農業發展條例修正後，正式開放農
    地自由買賣，被告等3 人認為上揭約定條款之要件既已成就
    ，多次請求聲請人協同辦理登記，然聲請人拒絕其請求，被
    告等3 人爰依上揭申明書條款之約定請求聲請人將系爭土地
    所有權之持分各500/4130 （被告賴澄銓）、1000/4130（被
    告蕭建榮）、100/4130（被告廖金國）辦理移轉登記，惟於
    被告等3 人提起上開請求所有權移轉登記之民事訴訟後，聲
    請人於98年5月13日始依申明書之約定將系爭土地設定4,130
    萬元之抵押權予徐浩城，被告等3 人因認聲請人明知系爭土
    地係上開出資人等12人共同出資購買，且被告等3 人亦已提
    起移轉系爭土地所有權登記之民事訴訟，聲請人係以阻礙被
    告等3 人日後權利行使之目的，於上開請求所有權移轉登記
    之民事訴訟進行審理後，始將系爭土地設定4,130 萬元之抵
    押權予徐浩城，有使公務員登載不實偽造文書之故意及犯行
    ，而向臺灣臺中地方法院檢察署檢察官提起告訴。
  (四)臺灣臺中地方法院檢察署檢察官雖以98年度偵字第15441 號
    案件對聲請人為不起訴處分，其立論主要係採信聲請人之辯
    辭，因擔心除被告3 人以外之共同出資人以其未依申明書約
    定設定抵押權予徐浩城而有涉犯背信罪之虞，是其主觀上並
    無何偽造文書之犯意，縱然聲請人所辯係其心中真意，惟聲
    請人明知早於87年12月29日即共同約定且經本院公證處認證
    之「申明書」，已明載其有設定抵押權予徐浩城之義務，遲
    至將近11年後且於被告等3 人已提起移轉系爭土地所有權登
    記之民事訴訟時，始於98年5 月13日完成抵押權設定之義務
    ，聲請人於此時間點所為設定抵押權登記之動機不免讓被告
    等3 人質疑其目的，究為依申明書之約定履行其義務？抑為
    讓被告等3 人就移轉系爭土地所有權登記之請求知難而退？
    況且地政機關亦依本院98年4月23日中院彥民縱98訴816字第
    41499 號函於系爭土地其他登記事項下註記所有權登記案件
    訴訟中，此有聲請人提出之系爭土地謄本在卷可憑，聲請人
    明知系爭土地已有被告等3 人主張所有權存在的訴訟在進行
    ，仍於98年5月13日聲請抵押權登記，被告等3人就聲請人於
    此時間點所為抵押權登記之事實提出動機之懷疑，而請求檢
    察官調查是否構成偽造文書之罪嫌，並非完全出於虛構事實
    ，嗣後雖因檢察官採信聲請人之辯辭而未將聲請人認定涉有
    使公務員登載不實偽造文書罪嫌，揆諸前揭最高法院判決要
    旨說明，被告等3 人本缺乏誣告之故意，即難成立誣告罪名
    。
  (五)按犯罪事實應依證據認定之，無證據不得認定其犯罪事實，
    刑事訴訟法第154條第2項定有明文。又告訴人之告訴，係以
    使被告受刑事訴追為目的，是其陳述是否與事實相符，仍應
    調查其他證據以資審認。而犯罪事實之認定，應憑證據，如
    未能發現相當證據，或證據不足以證明，自不能以推測或擬
    制之方法，以為裁判基礎。另認定不利於被告之事實，須依
    積極證據，苟積極證據不足為不利於被告事實之認定時，即
    應為有利於被告之認定，更不必有何有利之證據（最高法院
    40年臺上字第86號及30年上字第816 號判例意旨足資參照）
    。被告等3人因懷疑聲請人於98年5月13日始完成抵押權設定
    義務之動機，而對聲請人提起偽造文書之告訴，查無被告等
    3 人是意圖使聲請人受刑事處分而為虛偽告訴之證據，且被
    告等3人亦未捏造聲請人於98年5月13日始完成抵押權設定之
    事實，被告等3 人係懷疑聲請人於移轉系爭土地所有權登記
    訴訟進行後有故意偽造文書之嫌疑而提出上開告訴，自不得
    指為虛偽，而以誣告罪相繩。是原不起訴處分書認定被告等
    3 人誣告犯罪嫌疑尚有不足，並未有何違背經驗法則或論理
    法則之違誤。又被告等3 人涉犯偽證罪部分雖業經臺灣臺中
    地方法院檢察署檢察官起訴，惟偽證罪之構成要件係「於執
    行審判職務之公署審判時或於檢察官偵查時，證人於案情有
    重要關係之事項，供前或供後具結，而為虛偽陳述者」，而
    誣告罪之構成要件為「意圖他人受刑事或懲戒處分，向該管
    公務員誣告者」，二罪之構成要件不同，行為態樣不同，聲
    請人雖以同一告訴狀指訴被告等3 人同時涉犯誣告罪及偽證
    罪，檢察官仍應依各罪之構成要件認定被告等3 人之行為是
    否該當，否則即與罪刑法定主義之類推適用禁止原則有違，
    聲請人聲請意旨稱檢察官割裂被告等3 人犯罪意圖等語，容
    有誤會。
  (六)綜上所述，原不起訴處分書及駁回再議聲請之處分書認聲請
    人指訴被告等3 人涉有誣告部分，尚屬不能證明，犯罪嫌疑
    不足，經核與卷內現存事證並無不合，是原檢察官及高檢署
    檢察長據此就被告所涉誣告案件予以不起訴處分及駁回再議
    之聲請，其認事用法均無違背經驗法則、論理法則或其他證
    據法則之情事，且本件亦無不利被告等3 人並足以動搖原偵
    查檢察官事實認定及處分決定之事證未經檢察機關調查或斟
    酌，或不起訴處分書所載理由違背經驗法則、論理法則或其
    他證據法則等得據以交付審判之事由存在，聲請人猶以上開
    情詞提起本件交付審判，指摘原不起訴處分及駁回再議聲請
    之理由不當，為無理由，應予駁回。
八、據上論斷，依刑事訴訟法第258 條之3第2項前段，裁定如主
    文。
中    華    民    國   100    年    6     月    27    日
                  刑事第一庭  審判長法官  許旭聖
                                    法官  許金樹
                                    法官  廖穗蓁
上正本證明與原本無異。
本件不得抗告。
                                  書記官  司立文
中    華    民    國   100    年    6     月    27    日